【裁判字號】    89,訴,661
【裁判日期】    890817
【裁判案由】    違反藥事法
【裁判全文】
臺灣高雄地方法院刑事判決                          八十九年度訴字第六六一號
    公  訴  人  臺灣高雄地方法院檢察署檢察官
    被      告  丙○○
    選任辯護人  康進益
                王國論
右列被告因違反藥事法案件，經檢察官提起公訴（八十八年度偵字第一九六六六號）
，本院判決如左：
    主  文
丙○○無罪。
    理  由
一、公訴意旨略以：被告丙○○基於概括之犯意，自不詳時間起，在高雄縣岡山鎮○
    ○路一五四巷二十二號住處，販賣未經核准擅自製造之內含有黃連藥材成分之「
    阿公店金苦瓜粉」，嗣為民眾購買後檢舉，經高雄縣政府衛生局於八十七年七月
    七日派員至該處抽查送行政院衛生署藥物食品檢驗後查獲。
二、按犯罪事實應依證據認定之，無證據不得推定其犯罪事實，刑事訴訟法第一百五
    十四條定有明文。次按犯罪事實之認定，應憑真實之證據，倘證據是否真實尚欠
    明顯，自難以擬制推測之方法，為其判斷基礎。再按刑事訴訟法第一百五十六條
    第二項規定，被告雖經自白，仍應調查其他必要證據，以察其是否與事實相符。
    立法目的乃欲以補強證據擔保自白之真實性；亦即以補強證據之存在，藉以限制
    自白在證據上之價值。而所謂補強證據，則指除該自白本身外，其他足資以證明
    自白之犯罪事實確具有相當程度真實性之證據而言。雖其所補強者，非以事實之
    全部為必要，但亦須因補強證據與自白之相互利用，而足使犯罪事實獲得確信者
    ，始足當之。
三、公訴人認被告丙○○涉有違反藥事法之犯行，無非以高雄縣政府衛生局於前揭時
    、地查獲之苦瓜丹粉經送行政院衛生署藥物食品檢驗局檢驗結果，黃連藥材含有
    ｂｅｒｂｅｒｉｎｅ、ｐａｌｍａｔｉｎｅ、ｃｏｐｔｉｓｉｎｅ，大黃藥材中
    含有ｅｍｏｄｉｎ，此有該局檢驗成績書一紙在卷可稽；被告坦承前開處所為伊
    所居住，且於高雄縣政府衛生局查訪時坦承有營業行為，此有高雄縣衛生局藥商
    現場調查紀錄表一紙等情，為其論據。訊據被告丙○○堅決否認有何違反藥事法
    之犯行，辯稱：查獲之苦瓜丹粉係伊有次去花蓮玩，經乙○○介紹食用效果不錯
    ，故請乙○○寄五罐予伊食用，並未販賣，僅有將之分送親友等語。
四、經查：本件為高雄縣政府衛生局人員在被告丙○○之上開住處查獲偽藥，係經由
    民眾檢舉始得而之一情，業據高雄縣政府衛生局人員即證人甲○○於本院調查程
    序中到庭證述明確，惟質之證人甲○○並不能確知係由何人檢舉及被告販賣偽藥
    之對象，是被告是否確有販賣偽藥之犯行，無從查知。次查，在被告上開住處所
    查獲之偽藥罐數及其裝填內容，被告稱係五罐，其餘均為空罐等語，證人甲○○
    則稱有十罐，取三罐，其中二罐送行政院衛生署藥物食品檢驗局檢驗，另一罐則
    留存於高雄縣政府衛生局，所餘之七罐並未扣案等語，其間互有歧異，而遍查全
    案卷宗又無任何偽藥及照片扣案暨附卷可稽，是本院實無從認定該偽藥罐裝正確
    數量。且縱如證人甲○○所言，現場查獲之偽藥罐裝數量係十罐，然其數量甚少
    ，亦難認被告有販賣偽藥之事實。綜上所述，既無相當程度之補強證據足以擔保
    被告為高雄縣政府衛生局人員查獲時所為之自白之真實性，自難僅憑該自白遽認
    被告有公訴人所指訴之犯行。
五、此外，本院復查無其他積極證據足資佐證認被告有公訴人所指訴之犯行，既不能
    證明被告犯罪，自均應諭知無罪之判決。
據上論斷，應依刑事訴訟法第三百零一條第一項規定，判決如主文。
本案經檢察官吳茂松到庭執行職務。
中    華    民    國     八十九     年      八      月      十七        日
                                  臺灣高雄地方法院刑事第七庭
                                      法  官  何  悅  芳
右正本證明與原本無異。
如不服本判決，應於判決送達後十日內，向本院提出上訴狀。
                                      書記官  吳  良  美
中    華    民    國     八十九     年      八      月      十八        日


司法院資訊處製作；財團法人民間司法改革基金會備份。
